臺灣屏東地方法院刑事裁定　　　　　　　　　　　　　　九十一年度聲判字第七號
　　聲　請　人　甲○○
　　代　理　人　許舜卿律師
　　被　　　告　乙○○
右列聲請人因被告詐欺案件，不服臺灣高等法院高雄分院檢察署九十一年度上聲議字
第一０四號駁回再議之處分（原不起訴處分案號：臺灣屏東地方法院檢察署九十一年
度偵緝字第二四號），聲請交付審判，本院裁定如左：
    主  文
聲請駁回。
    理  由
一、聲請人即告訴人甲○○聲請交付審判意旨略以：1.被告以前未曾向告訴人借過錢
    。2.告訴人借被告十七萬五千萬，到期被告應償還本息十八萬五千元，告訴人借
    錢是被告允給利息，不是為交情或同情被告。3.被告借款用意，當初向告訴人稱
    係要繳納一年期活會會款末到期七期之會款（每期二萬五千元），但被告在檢察
    官偵查時卻辯稱借款係為了還會錢、付房租。若是還「死會」會錢，而非是繳「
    活會」會錢，則被告所辯與借款時所稱不同，顯然有施行詐術，蒙蔽事實真相。
    4.被告借款當初，向告訴人稱渠在八十九年三月會期屆滿，取得會款三十萬元，
    可償還本息十八萬五千元，告訴人借錢給被告，相信在於屆期被告能如期償還本
    息而獲利，是於被告之償債能力，即為告訴人決定同意借款之關鍵因素，然而，
    被告並無得於八十九年三月取得會款三十萬元之事實，卻佯稱有上開事實，致告
    訴人信以為真，誤信被告屆期有償還能力，而交付借款，則被告施用詐術，使告
    訴人陷於錯誤，至為顯明。被告向告訴人借款當初，佯稱係為繳納活會會款，並
    詐稱屆期可取得活會尾會會款以供償還借款本息，而使告訴人陷於錯誤而交付借
    款，因認被告涉犯刑法三百三十九條第一項之詐欺取財罪嫌云云。
二、按告訴人之告訴，係以使被告受刑事訴追為目的，是其陳述是否與事實相符，仍
    應調查其他證據以資審認，最高法院五十二年臺上字第一三００號，著有判例。
    次按，告訴人不服上級法院檢察署檢察長或檢察總長認再議為無理由而駁回之處
    分者，得於接受處分書後十日內委任律師提出理由狀，向該管第一審法院聲請交
    付審判。法院認為交付審判之聲請不合法或無理由者，應駁回之。法院為前項裁
    定前，得為必要之調查，刑事訴訟法第二百五十八條之一、第二百五十八條之三
    第二項前段分別定有明文。依上開刑事訴訟法之立法意旨，既係對檢察官不起訴
    或緩起訴裁量權制衡之外部監督機制，則法院證據調查之範圍，自應限於偵查中
    曾顯現之證據，不得就告訴人新提出之證據更為調查，亦不可蒐集偵查卷外之證
    據。
三、經查：
  (一)聲請人原告訴意旨略以：告訴人甲○○與被告乙○○係鄰居，被告於民國八十八
    年九月間以其母女遭夫遺棄為由，尚有一年期活會會款七期待繳，每期需繳會款
    新台幣（下同）二萬五千元，向告訴人借款十七萬五千元，並稱：待八十九年三
    月會期屆滿，取得會款三十萬元後，可償還本息十八萬五千元等語，惟被告借得
    十七萬五千元後，並未如期清償，一再藉故拖延，竟又於九十年六月舉家搬走避
    不見面，因認被告乙○○涉犯刑法第三百三十九條第一項詐欺取財罪嫌云云。
  (二)臺灣屏東地方法院檢察署檢察官依據偵查結果，以被告乙○○固坦承有向甲○○
    借二十萬元，並簽發十張面額二萬五千元本票之事情不諱，惟堅決否認涉有右揭
    詐欺犯行。經查：質之告訴人甲○○於偵查中稱：其於八十四年間即認識被告，
    告訴人曾於八十七年間遭人詐欺，係被告幫其找出詐欺之人，故告訴人認為被告
    人很好，且被告當時遭其夫遺棄，認為被告不會詐欺，才會借錢給被告還會款等
    語，參以被告於偵查中亦承認借款係為了還會錢、付房租等語，顯見借款當初，
    被告於客觀上並無施用詐術之行為，而告訴人既係因上述原因而借錢，是告訴人
    亦無陷於錯誤可言。綜上所述，依照首開說明，本件被告所為尚與詐欺罪之構成
    要件未符。是本件應純係民事糾葛，應循民事程序解決。此外，復查無其他積極
    證據足認被告有何犯行，應認被告罪嫌尚屬不足，依刑事訴訟法第二百五十二條
    第十款規定為不起訴處分。惟因告訴人甲○○不服，聲請再議，臺灣高等法院檢
    察署檢察長除認本件被告乙○○之行為與詐欺罪構成要件不符，其罪嫌尚有未足
    ，理由業於不起訴處分書內論述甚詳，聲請人不服原不起訴處分而聲請再議，但
    未具體指摘原不起訴處分有何違背法令之處，其再議顯無理由，而依刑事訴訟法
    第二百五十八條前段為駁回之處分。
  (三)本院調閱臺灣屏東地方法院檢察署九十一年度聲議字第七０號、九十一年度偵緝
    字第二四號、九十年度偵字第五一八八號偵查案件全案卷宗，並審酌上開聲請交
    付審判意旨，聲請人上開聲請意旨1.2.部分所稱被告乙○○此前是否曾向聲請人
    借過錢，雙方就該借款是否曾有利息之約定，原與詐欺罪之成立要件無關，而3.
    4.部分除聲請人之指訴外，尚無其他積極證據足證被告乙○○有該等行為，而聲
    請人之指訴依卷存證據並不足採為認定被告涉犯詐欺犯行之依據，原處分以此為
    由認被告犯罪嫌疑不足，於法並無違誤，聲請人對於駁回再議之處分漫加指摘求
    予審判，非有理由，應予駁回。
據上論斷，應依刑事訴訟法第二百五十八條之三第二項前段，裁定如主文。
中      華      民      國    九十一    年      六      月    二十六    日
                                    臺灣屏東地方法院刑事第二庭
                                        審判長法  官   吳永宋
                                              法  官   李淑惠
                                              法  官   陳松檀
右正本證明與原本無異。
本件不得抗告。
                                              書記官    張福山
中      華      民      國    九十一    年      六      月    二十七    日
